【裁判字號】    98,消債抗,618
【裁判日期】    981215
【裁判案由】    聲請更生程序
【裁判全文】
臺灣高雄地方法院民事裁定           98年度消債抗字第618號
抗  告  人  乙○○
相  對  人  國泰人壽保險股份有限公司
法定代理人  甲○○
上列當事人間消費者債務清理之事件，抗告人對於民國98年11月
23日本院98年度事聲字第149 號所為之裁定不服提出抗告，本院
裁定如下：
    主    文
原裁定及本院民國九十八年十月十四日97年度司執消債更字第22
3 號更生裁定均廢棄。
抗告人所提如附件所示之更生方案應予認可。
    理    由
一、抗告意旨略以：原裁定以抗告人之女李婉琳（民國79年11月
    生）將自99年11月起為成年人，已無須抗告人扶養，本院97
    年度司執消債更字第223 號裁定核可之更生方案（下稱系爭
    更生方案）未及審酌於此，而未分階段區分各期清償金額，
    非屬有當；且抗告人每月收入約新臺幣（下同）15,500元至
    17,500元，扣除每月必要生活費用9,829 元後，尚餘5,671
    元至7, 671元可供償債，佐以抗告人所積欠債務總額為2,33
    0,477 元，然依系爭更生方案所提清償總額為672,000 元，
    僅占整體債務比例28.84 ％，清償數額過低為由，難認系爭
    更生方案之條件公允而廢棄該更生方案。然系爭更生方案除
    扣除抗告人每月必要生活費用9,829 元外，並未計入子女扶
    養費用，而抗告人每月收入於客觀事實上雖已然撙節開支，
    無力提供更高額之清償金額，然抗告人為期更生，願再次提
    出每月清償7,500 元，清償成數達30.89 ％之更生方案，是
    懇請本院審酌抗告人實際情況，廢棄原裁定，准為更生方案
    認可之裁定等語。
二、按關於更生或清算之程序，除本條例別有規定外，準用民事
    訴訟法之規定，消債條例第15條定有明文。而當事人對於司
    法事務官處理事件所為之終局處分，得於處分送達後10日之
    不變期間內，以書狀向司法事務官提出異議。司法事務官認
    前項異議有理由時，應另為適當之處分；認異議為無理由者
    ，應送請法院裁定之。法院認第一項之異議為有理由時，應
    為適當之裁定；認異議為無理由者，應以裁定駁回之。民事
    訴訟法第241 條第1 至3 項定有明文。次按消債條例之制定
    ，乃為使負債務之消費者依本條例所定程序清理其債務，以
    調整其與債權人及其他利害關係人之權利義務關係，保障債
    權人之公平受償，謀求消費者經濟生活之更生，進而健全社
    會經濟之發展，除有第63條所定之情形外，法院得斟酌裁量
    認可更生方案。而於債務人有薪資、執行業務所得或其他固
    定收入之情形下，依該條例第64條之規定，在除有該條第2
    項所定之情形外，法院如認更生方案之條件公允者，即得不
    經債權人會議可決，逕依債務人之聲請或依職權以裁定認可
    更生方案；是以如無該條例第63條第1 項或第64條第2 項情
    形，法院自得斟酌債務人之資力狀況、債務人所提更生方案
    之還款成數及是否有浪費之情事、債務人實際生活上有無特
    殊困難等情狀而為更生方案之條件是否為公允之審認，進而
    裁量認可該更生方案。
三、經查：
（一）按內政部社會司公布之臺灣省每人每月最低生活費標準，
      係按照政府最近一年平均臺灣省市民每人消費支出60％訂
      定，已包括水電費、勞健保、稅捐、房租、醫藥費、保險
      等個人每月最低生活需求費用在內，且上開公告係內政部
      依據社會救助法第4 條規定所制訂之標準，應屬可採。以
      抗告人戶籍設於高雄縣，依內政部社會司公布之97年度臺
      灣省每人每月最低生活費標準為9,829 元，是抗告人個人
      每月最低生活費用應以此為準。而系爭更生方案係以每月
      一期，共96期，每期清償7,000 元為還款條件，審以抗告
      人每月收入約15,500元至17,500元，扣除抗告人個人每月
      必要生活費用9,829 元後，僅餘5,671 元至7,671 元可供
      償債，是系爭更生方案扣除抗告人個人必要生活費用後，
      餘款皆已納入償還數額。原裁定雖以系爭更生方案未考量
      抗告人之女李婉琳將自99年11月起為成年人，已無須抗告
      人扶養，系爭更生方案未分階段訂定各期清償金額，非屬
      有當，而廢棄系爭更生方案。然審以抗告人收入扣除其自
      身生活費用後僅餘5,671 元至7,671 元，平均每月餘額約
      6,671 元，系爭更生方案既以每月還款7,000 元為更生條
      件，並未計入抗告人扶養子女費用而再予減低還款數額，
      且該方案顯已考量抗告人每月還款能力，而採取高於抗告
      人每月餘額平均數之金額為清償數額，與原裁定異議意旨
      主張之兩階段還款精神相符，並無原裁定所謂未審酌分階
      段訂定清償金額之情形，是原裁定就此部分容有誤會。
（二）然系爭更生方案為每月一期，共8 年96期，每期償還7,00
      0 元，總清償金額為672,000 元，清償成數僅占整體債務
      比例28.84 ％。嗣抗告人於本件抗告程序中，復提出每月
      一期，共8 年96期，每月償還7,500 元，清償金額為720,
      000 元，清償成數為30.89 ％之還款方案，足徵抗告人於
      原系爭更生方案之還款條件下，仍有餘裕，並未盡其能力
      償還欠款，有違消費者債務清理條例之意旨。原裁定因認
      系爭更生方案未能兼衡考量抗告人實際還款能力與各債權
      人間之權益，且所定內容亦有失公允為由，廢棄系爭更生
      方案，本無不當。惟本院審酌抗告人所提之新還款方案，
      業已提高其還款額度至每月清償7,500 元，且依抗告人每
      月收入以15,500元至17,500元計算，扣除抗告人每月最低
      生活費用9,829 元後，僅餘5,671 元至7,671 元，其仍願
      每月清償7,500 元，足徵債務人確有履行更生方案之誠意
      。衡諸上情，堪認債務人確已盡力清償，且債務人提出之
      更生方案還款金額佔債務總額30.89 ％，亦已相當程度保
      障債權人之利益及公平受償之機會，並得謀求消費者經濟
      生活之更生，是本院認抗告人所提之新更生方案應屬公允
      、適當、可行，原裁定未及慮此，尚有未洽，應予廢棄，
      爰裁定如主文第1 、2 項所示。
四、據上論結，本件抗告為有理由，依清費者債務清理條例第11
    條第2 項、第15條、第45條第1 項，民事訴訟法第492 條、
    第495 條之1 第1 項，裁定如主文。
中    華    民    國    98    年    12    月    15    日
              民事第一庭      審判長法  官  黃國川
                                    法  官  張茹棻
                                    法  官  林岳葳
上為正本係照原本作成。
本裁定不得抗告。
中    華    民    國    98    年    12    月    15    日
                                    書記官  簡文清


司法院資訊處製作；財團法人民間司法改革基金會備份。
